臺灣高等法院民事判決
109年度選字第3號
原      告  蔡惜銘  
被      告  蔡英文  
上列當事人間請求當選無效事件，本院未經言詞辯論，判決如下
：
    主  文
原告之訴駁回。
訴訟費用由原告負擔。
    理  由
一、按總統、副總統當選無效之訴，須由選舉機關、檢察官或候
    選人為原告，以當選人為被告提起之，其當事人之適格始無
    欠缺，此觀總統副總統選舉罷免法第104條第1項、第105條
    之規定自明。又選舉、罷免訴訟程序，除本法規定者外，準
    用民事訴訟法之規定，總統副總統選舉罷免法第112條本文
    定有明文。次按原告之訴，依其所訴之事實，在法律上顯無
    理由者，法院得不經言詞辯論，逕以判決駁回之，為民事訴
    訟法第249條第2項所明定。而所謂原告之訴在法律上顯無理
    由，係指依原告於訴狀內記載之事實觀之，在法律上顯然不
    能獲得勝訴之判決者而言（最高法院62年台上字第845號判
    例參照）。再者，當事人之適格為訴權存在要件之一，原告
    就為訴訟標的之法律關係如無訴訟實施權，當事人即非適格
    ，其訴權存在之要件亦即不能認為具備，法院自應認其訴為
    無理由予以駁回（最高法院27年渝上字第1964號判例參照）
    。
二、原告主張被告以各種方法阻止訴外人郭台銘參選第15任總統
    、副總統，被告應當選無效云云。經查，中華民國第15屆總
    統、副總統選舉候選人為訴外人宋楚瑜、余湘，韓國瑜、張
    善政，及被告蔡英文、訴外人賴清德；當選人為被告蔡英文
    、訴外人賴清德等情，業經中央選舉委員會於民國108年12
    月13日以中選務字第1083150615號，及於109年1月17日以中
    選務字第1093150020號公告在案，有上開公告附卷足參（見
    本院卷第9-11頁）。原告並非上開選舉之候選人或選舉機關
    ，亦非檢察官，其提起本件當選無效之訴，當事人適格要件
    即有欠缺，依總統副總統選舉罷免法第112條準用民事訴訟
    法第249條第2項之規定，原告之訴顯無理由，爰不經言詞辯
    論，逕以判決駁回之。
三、據上論結，本件原告之訴為顯無理由，依總統副總統選舉罷
    免法第112條、民事訴訟法第249條第2項、第78條，判決如
    主文。
中　　華　　民　　國　　109 　年　　3 　　月　　31  　日
                  選舉法庭
                      審判長法　官  陳秀貞
                            法　官  邱景芬
                            法　官  蔡世芳
正本係照原本作成。
如不服本判決，應於收受送達後20日內向本院提出上訴書狀，其
未表明上訴理由者，應於提出上訴後20日內向本院補提理由書狀
（均須按他造當事人之人數附繕本）上訴時應提出委任律師或具
有律師資格之人之委任狀；委任有律師資格者，另應附具律師資
格證書及釋明委任人與受任人有民事訴訟法第466條之1第1項但
書或第2項（詳附註）所定關係之釋明文書影本。如委任律師提
起上訴者，應一併繳納上訴審裁判費。
中　　華　　民　　國　　109 　年　　3 　　月　　31　　日
  　　　　　　　　　　　　　書記官  何敏華
附註：
民事訴訟法第466條之1（第1項、第2項）：
對於第二審判決上訴，上訴人應委任律師為訴訟代理人。但上訴
人或其法定代理人具有律師資格者，不在此限。
上訴人之配偶、三親等內之血親、二親等內之姻親，或上訴人為
法人、中央或地方機關時，其所屬專任人員具有律師資格並經法
院認為適當者，亦得為第三審訴訟代理人。